臺灣臺中地方法院刑事裁定
111年度單禁沒字第298號
聲  請  人  臺灣臺中地方檢察署檢察官
被      告  陳丁皓


                    （現於法務部○○○○○○○○○○○執行中）
上列聲請人因被告違反毒品危害防制條例案件（109年度毒偵字
第2464號、110年度毒偵字第238號），聲請單獨宣告沒收（111
年度聲沒字第29號），本院裁定如下：
    主    文
扣案如附表編號１、４所示之物均沒收銷燬；扣案如附表編號２、５
所示之物均沒收。
其餘聲請駁回。
    理    由
一、聲請意旨略以：被告陳丁皓基於施用第二級毒品甲基安非他
    命之犯意，分別為以下犯行：
(一)於民國109年6月2日21時許，在臺中市○○區○○路0號之樺品居
    汽車旅館内，以將第二級毒品甲基安非他命放入玻璃球燒烤
    後吸食煙霧方式，施用第二級毒品甲基安非他命1次。嗣員
    警於同年6月3日0時55分許，在臺中市○○區○○路○段00號另案
    執行拘提楊雨萱時，發現在場之被告為另案通缉犯並當場逮
    捕，另經楊雨萱同意後至楊雨萱位於臺中市○○區○○路○段000
    號13樓之5租屋處執行搜索，當場扣得被告所有之「555」咖
    啡包13包（驗出第三級毒品總純質淨重1.7612公克，由報告
    機關依法裁處）、「馬利歐」咖啡包6包（驗出第二級毒品
    甲基安非他命《純度小於1%》、甲氧基甲基安非他命總純質淨
    重0.4876公克及第三級毒品硝甲西泮《純度小於1%》，109年
    度安保字第752號）、大麻1包（驗出第二級毒品四氫大麻酚
    ，驗餘數量淨重0.3387公克，109年度毒保字第269號，持有
    第二級毒品大麻部分另案偵辦中）、愷他命1包（驗餘數量
    淨重0.072公克）、甲基安非他命吸食器9支及6組、大麻吸
    食器1支及1組、咖啡分裝袋1批及K盤1個等物（109年度保管
    字第2591號），並經被告同意後採集尿液送驗，結果呈安非
    他命及甲基安非他命陽性反應。
(二)於109年7月15日14時許，在新北市林口區文化二路之友人住
    處，以將第二級毒品甲基安非他命放入玻璃球燒烤後吸食煙
    霧方式，施用第二級毒品甲基安非他命1次。嗣於同年7月16
    日14時20分許，駕駛車牌號碼0000-00號自用小客車，行經
    臺中市○○區○○路0○0號前為警攔查，並經其同意後執行搜索
    ，在該車内扣得甲基安非他命2包（總純質淨重7.9184公克
    ，110年度安保字第940號）及吸食器1個（110年度保管字第
    2747號），並經其同意後採採集尿液送驗，結果呈安非他命
    及甲基安非他命陽性反應。
　　嗣被告上開施用毒品案件，經依法院裁定送觀察、勒戒後，
    因無繼續施用毒品傾向，於110年11月17日釋放，並經臺灣
    臺中地方檢察署檢察官為不起訴處分。而上開扣案之咖啡包
    6包、甲基安非他命2包，經分別送鑑驗而驗出為第二級毒品
    甲基安非他命、甲氧基甲基安非他命（咖啡包6包），第二
    級毒品甲基安非他命（甲基安非他命2包），爰依刑法第38
    條第1項、第40條第2項規定、毒品危害防制條例第18條第1
    項前段規定，聲請宣告沒收銷燬之。另查扣之甲基安非他命
    吸食器9支及6組、咖啡分裝袋1批及吸食器1組，則為被告所
    持有，供犯罪所用之物，爰依刑法第38條第2項、第40條第3
    項之規定聲請宣告沒收。
二、按違禁物或專科沒收之物得單獨宣告沒收，刑法第40條第2
    項定有明文。又甲基安非他命、甲氧基甲基安非他命均係毒
    品危害防制條例第2條第2項第2款所規範之第二級毒品，並
    禁止持有、施用，自屬違禁物無訛；且查獲之第二級毒品及
    專供製造或施用毒品之器具，不問屬於犯罪行為人與否，均
    沒收銷燬之，毒品危害防制條例第18條第1項前段亦有明文
    。次按供犯罪所用、犯罪預備之物或犯罪所生之物，屬於犯
    罪行為人者，得沒收之。但有特別規定者，依其規定，刑法
    第38條第2項定有明文。且依刑法第40條第3項規定，刑法第
    38條第2項之物，因事實上或法律上原因未能追訴犯罪行為
    人之犯罪或判決有罪者，得單獨宣告沒收。
三、經查，被告陳丁皓於109年7月15日施用第二級毒品案件，前
    經臺灣新北地方法院以109年度毒聲字第771號裁定令入勒戒
    處所觀察、勒戒後，因認無繼續施用毒品傾向，業於110年1
    1月17日執行完畢出所。而被告另於109年6月2日施用第二級
    毒品案件，因係在上開觀察、勒戒執行完畢前所犯，毋庸再
    經觀察、勒戒，檢察官乃就上開各案以109年度毒偵字第246
    4號、110年度毒偵字第238號為不起訴處分確定等情，有上
    開裁定、不起訴處分書及臺灣高等法院被告前案紀錄表各1
    份在卷可稽，並經本院核閱本案偵查案卷無訛。而本案被告
    於109年6月3日為警查獲時，經扣得如附表編號1至3所示之
    物；於同年7月16日為警查獲時，經扣得如附表編號4、5所
    示之物，其中扣案如附表編號1所示之物經送驗結果，含有
    第二級毒品甲基安非他命、甲氧基甲基安非他命成分；如附
    表編號4所示之物經送驗結果，含有第二級毒品甲基安非他
    命成分，有臺中市政府警察局第四分局搜索、扣押筆錄暨扣
    押物品目錄表、扣案物品照片、衛生福利部草屯療養院109
    年6月18日草療鑑字第1090600268號、109年12月16日草療鑑
    字第1091200152號、110年3月19日草療鑑字第1100300087號
    鑑驗書；新北市政府警察局刑事警察大隊搜索、扣押筆錄暨
    扣押物品目錄表、扣案物品照片、臺北榮民總醫院109年8月
    5日北榮毒鑑字第C0000000號毒品成分鑑定書、同年8月28日
    北榮毒鑑字第C0000000-Q號毒品純度鑑定書在卷可稽，足認
    扣案如附表編號1、4所示之物均為毒品危害防制條例第2條
    第2項第2款所稱之第二級毒品，屬違禁物，得單獨宣告沒收
    ，並應依毒品危害防制條例第18條第1項前段規定沒收銷燬
    之；又直接用以包裝上開之包裝袋既係用於包裹毒品，防其
    裸露、逸出、潮濕，便於持有，因其上所沾黏之毒品量微而
    難以完全析離，亦無析離之實益，應整體視之為毒品，併予
    沒收銷燬；至因送鑑用磬之部分毒品既已不存在，自毋庸為
    沒收銷燬之宣告。另扣案如附表編號2、5所示之物，係被告
    所有供其犯本案施用第二級毒品罪所用之物，業據被告於警
    詢時供述明確，而其所涉上開犯行雖均經檢察官為不起訴處
    分，惟此乃因法律上原因未能追訴犯罪行為人之犯罪，揆諸
    前揭說明，就扣案如附表編號2、5所示之物，仍得依刑法第
    38條第2項、第40條第3項之規定單獨宣告沒收。綜上，本院
    審核認聲請人此部分之聲請為正當，應予准許。
四、至扣案如附表編號3所示之咖啡分裝袋1批，雖亦為被告所有
    ，惟其於警詢時供稱係放在家裡好看用的，此外亦無證據足
    認上開物品係供其本案犯罪所用、犯罪預備之物或犯罪所生
    之物或因犯罪所得之物，亦非違禁物，聲請人就此部分亦聲
    請單獨宣告沒收，於法未合，應予駁回。
五、依刑事訴訟法第455條之36第2項，毒品危害防制條例第18條
    第1項前段，刑法第11條、第38條第2項、第40條第2項、第3
    項，裁定如主文。
中　　華　　民　　國　　111 　年　　5 　　月　　3 　　日
                  刑事第十三庭  法  官  李宜娟
上正本證明與原本無異。
如不服本裁定，應於送達後5日內，向本院提出抗告狀(應附繕本
)。
                                書記官  蕭訓慧
中　　華　　民　　國　　111 　年　　5 　　月　　3 　　日
附表：
編號 物 品 名 稱 數  量 備  註  １ 含有第二級毒品甲基安非他命、甲氧基甲基安非他命之飲料包（含直接用以盛裝毒品之包裝袋） 6包（驗前總淨重40.6321公克、驗餘總淨重36.1851公克） 外觀為深藍色包裝、瑪利歐圖樣。109年度安保字第752號（109年度毒偵字第2464號）  ２ 甲基安非他命吸食器 9支、6組 109年度保管字第2591號（109年度毒偵字第2464號）  ３ 咖啡包分裝袋 1批 109年度保管字第2591號（109年度毒偵字第2464號）  ４ 第二級毒品甲基安非他命（含直接用以盛裝毒品之包裝袋） 2包（驗前總淨重9.8122公克、驗餘總淨重9.7838公克） 110年度安保字第940號（110年度毒偵字第238號）  ５ 玻璃球吸食器 1個 110年度保管字第2747號（110年度毒偵字第238號）